【裁判字號】    99,抗,89
【裁判日期】    990315
【裁判案由】    損害賠償
【裁判全文】
臺灣高等法院高雄分院民事裁定            99年度抗字第89號
抗  告  人  乙○○
抗告人因與相對人甲○○間請求損害賠償事件，對於中華民國98
年12月11日台灣屏東地方法院97年度訴字第573 號所為裁定提起
抗告，本院裁定如下：
    主  文
抗告駁回。
抗告訴訟費用由抗告人負擔。
    理  由
一、抗告意旨略以：相對人之配偶杜氏英台未考領機車駕照，對
    道交通安全規則相關規定及道路實地所設相關號誌均無所悉
    ，無法安全駕駛，相對人竟提供機車，允許杜氏英台駕駛，
    將伊撞成重傷，相對人對本件車禍同具過失，應與杜氏英台
    負共負民法第184 條第1 項前段、第2 項前段、185 條前段
    之損害賠償責任，故原裁定駁回伊之請求，洵屬違誤云云。
二、按「刑事訴訟法第四百八十七條第一項所定附帶民事訴訟之
    對象，除刑事被告外，固兼及於依民法負賠償責任之人。惟
    該條項所稱之『依民法負賠償責任之人』，係指該刑事案件
    中依民法規定應負賠償責任之人而言。故附帶民事訴訟之原
    告所主張之共同加害人，必以在刑事訴訟程序中經認定係共
    同侵權行為之人，始得謂為依民法負賠償責任之人，否則對
    之提起是項附帶民事訴訟，即難謂為合法」（最高法院96年
    度台上字第978 號裁判意旨參照）。原裁定以抗告人主張相
    對人及其配偶杜氏英台共同侵害抗告人權利，於原法院97年
    度交易字第59號刑事案件審理中，提起附帶民事訴訟，請求
    2 人連帶賠償新台幣（下同）222 萬7419元本息。惟相對人
    所涉過失致重傷罪業經檢察官不起訴確定，有不起訴處書及
    台灣高等法院被告前案紀錄表附卷（原審卷103 頁、本院卷
    13 頁 ）。故相對人係非經刑事訴訟程序認定之共同加害人
    ，相對人主張相對人與杜氏英台係民法第185 條第1 項之共
    同侵權行為人，對之提起刑事附帶民事訴訟，難謂合法，因
    而駁回抗告人之訴，依上開說明，核無不合。抗告意旨主張
    依最高法院71年台附字第5 號判例：「附帶民事訴訟之對象
    ，依刑事訴訟法第四百八十七條第一項之規定，不以刑事案
    被告為限，即依民法負賠償責任之人，亦包括在內，被上訴
    人林某雖經移送軍法機關審理，但其為共同侵權行為人，應
    負連帶賠償責任，上訴人自得對之一併提起附帶民事訴訟，
    原審以其犯罪未經司法機關審理，不得對之提起附帶民事訴
    訟為駁回之理由，自有未合」，其得對相對人提起本件附帶
    民事訴訟云云。惟該判例意旨係指受軍法機關審理之人係共
    同加害人，為民法第185 條第1 項之共同侵權行為人，而本
    件相對人所涉過失致重傷罪，業經檢察官不起訴處分確定，
    故非與杜氏英台為共同加害人（杜氏英台侵權行為部分業經
    原法院判決杜氏英台應給付抗告人64萬2176元，抗告人與杜
    氏英台均未聲明不服，已於98年1 月18日確定）。抗告意旨
    執情節不同之上開判例意旨指摘原裁定不當，為無理由，應
    予駁回。
三、據上論結，本件抗告為無理由，依民事訴訟法第495 條之第
    1 項、第449 條第1 項、第95條、第78條，裁定如主文。
中    華    民    國    99    年    3     月    15    日
                            民事第六庭
                                審判長法官  許明進
                                法      官  徐文祥
                                法      官  李炫德
以上正本證明與原本無異。
本件不得再抗告。
中    華    民    國    99    年    3     月    16    日
                                書  記  官  盧雅婷

司法院資訊處製作；財團法人民間司法改革基金會備份。
